臺灣基隆地方法院交通事件裁定　　　　100年度交聲字第539號
原處分機關　交通部公路總局臺北區監理所基隆監理站
異　議　人
即受處分人　郭俊暉
上列異議人即受處分人因違反道路交通管理處罰條例案件，對於
交通部公路總局臺北區監理所基隆監理站中華民國100年11月1日
所為之處分（原處分案號：基監字第裁42-Z9Ａ006518 號），聲
明異議，本院裁定如下：
    主  文
異議駁回。
    理  由
一、本件異議意旨則略以：異議人即受處分人郭俊暉於民國100
    年9 月30日上午5時49分，駕駛車牌號碼0855-ＬＵ自用小客
    車，途經國道三號高速公路南下3.1 公里之限速90公里處，
    因行車時速達113 公里，為警當場攔停並製單舉發，爰依道
    路交通管理處罰條例第33條第1項第1款規定，裁處異議人罰
    鍰新臺幣（下同）3,500 元，暨依同條例第63條第1項第1款
    規定，併記違規點數1點無訛，惟道路交通管理處罰條例第7
    之2 條第1項第7款規定：「汽車駕駛人之行為有下列情形之
    一，當場不能或不宜攔截製單舉發者，得逕行舉發：七、經
    以科學儀器取得證據資料證明其行為違規。」，又同條第2
    項第9 款規定：「前項第七款之科學儀器應採固定式，並定
    期於網站公布其設置地點。但汽車駕駛人之行為屬下列情形
    之一者，不在此限：九、行車速度超過規定之最高速限或低
    於規定之最低速限。」，又同條第3 項規定：「對於前項第
    九款之違規行為，採用固定或非固定式科學儀器取得證據資
    料證明者，於一般道路須至少於一百公尺，於高速公路、快
    速公路三百公尺前，明顯標示之。」，因此，本件警方取締
    違規行為，不論採用固定或非固定式科學儀器取得證據資料
    證明者，於一般道路須至少於一百公尺，於高速公路、快速
    公路三百公尺前，明顯標示之，詎本件員警未依法於上開高
    速公路三百公尺前，明顯標示告示牌，其採用非固定式科學
    儀器取得證據資料證明，應不能舉發本件異議人等情節，是
    原處分機關就異議人所執上開事由亦不予詳察，異議人就上
    開裁罰自難甘服，爰於法定期間聲明異議，求為撤銷原處分
    等云云。
二、原處分意旨略以：異議人於100年9 月30日上午5時49分，駕
    駛車牌號碼0855-ＬＵ 自用小客車，途經國道三號高速公路
    南下3.1公里之限速90公里處，因行車時速達113公里，為警
    當場攔停並製單舉發，爰依道路交通管理處罰條例第33條第
    1項第1款規定，裁處異議人罰鍰新臺幣（下同）3,500 元，
    暨依同條例第63條第1項第1款規定，併記違規點數1 點等語
    。
三、按汽車行駛於高速公路、快速公路或設站管制之道路，不遵
    使用限制、禁止、行車管制及管理事項之管制規則而有下列
    行為者，處汽車駕駛人新臺幣三千元以上六千元以下罰鍰：
    一、行車速度超過規定之最高速限或低於規定之最低速限；
    汽車駕駛人有第33條第1項、第2項情形者，除依原條款處罰
    鍰外，並記違規點數1點，道路交通管理處罰條例第33條第1
    項第1款、第63條第1項第1款分別定有明文。
四、經查：
  (一)異議人於100年9月30日上午5時49分，駕駛車牌號碼0855-Ｌ
    Ｕ自用小客車，途經國道三號高速公路南下3.1 公里之限速
    90公里處，因行車時速達113 公里，為警當場攔停並製單舉
    發之事實，業經異議人於本院100 年11月22日訊問時所是認
    ，核與證人即本件舉發人國道公路警察局第九警察隊七堵小
    隊警員魏伯峻於本院100 年11月22日訊問時證述：「（本件
    是否為你舉發？）是的，我當時是擔任國道公路警察局第九
    警察隊七堵小隊警員之巡邏的勤務，本件是我舉發的沒錯。
    」、「（本件舉發的經過為何？）我們是以雷達舉發超速，
    本件違規時間是發生在100 年9月30日上午5時49分，地點是
    在國道三號公路南下3.1 公里處，發現異議人駕駛自小客車
    車號0855ＬＵ自用小客車南下經過該處，當時該路段的限速
    為90公里，異議人當時行駛的速度，在我們雷達顯示器上顯
    示為113 公里，超過23公里，我們當時所用的是移動式的測
    速器，不是固定式的，我是將雷達掛在車子的左後方偵測，
    當時我有對異議人的車子攔檢，並告訴異議人我們有對其車
    速為雷達測速有超速的情形，今日我也有攜帶雷達測速儀經
    濟部標準局的測試檢驗書到庭，我們是依據道路交通管理處
    罰條例第7 條之規定，以固定式式的科學儀器才要採用告示
    牌，另外移動式的則無須採用告示牌。」、「本件在這個路
    段限速90公里的地方，就有標示速限90公里的限速標誌，所
    以駕駛人本來就應該遵守路段限速的規定，我們才會依法對
    異議人取締，我們是依據該路段的速限作為我們取締的標準
    ，我們認為縱使沒有設立告示牌，因為該路段已經有明確規
    定速限，駕駛人則應該依據該路段速限的規定，不得超速，
    我們所採用的是移動式的雷達測速器，並非固定式的測速器
    ，所以我就不知道例如已經有設立紅燈號誌的地點，駕駛人
    仍然要闖紅燈的情形，跟本件已經看到速限牌告的還要超速
    ，應該是同樣的道理。」，並有本院上開筆錄、本院卷第1
    至13頁、第25頁內檢附之移送書、聲明異議狀，照片、違規
    單、及交通部公路總局台北區監理所基隆監理站函、經濟部
    標準檢驗局雷達測速報告在卷可佐。是異議人於上揭時地駕
    車，途經國道三號高速公路南下3.1 公里之限速90公里處，
    因行車時速達113 公里，為警當場攔停並製單舉發之事實，
    應堪認定。
  (二)又按道路交通管理處罰條例第7 條之2 第3 項固規定：「對
    於行車速度超過規定之最高速限或低於規定之最低速限，採
    用固定或非固定式科學儀器取得汽車駕駛人行車速度超過規
    定之最高速限之證據資料證明者，於一般道路須至少於 100
    公尺前，於高速公路、快速公路需至少於 300公尺前，明顯
    標示之。」，然衡其立法用意，不外表明科處行政裁罰之目
    的乃在敦促駕駛人依行車速限駕駛，是以科學儀器採證，應
    由主管機關在明顯處告示，用以提醒駕駛人依道路速限行駛
    ，以期在駕駛人避免受罰之心理下，達到依行車速限駕駛進
    而維護行車安全之最大效益。因此，道路上設置「前有測速
    照相」之警告性質告示牌，僅具提醒、督促駕駛人注意之作
    用而已，並非以是否設置告示牌等，作為判定該處是否可取
    締超速違規之依據。查本件異議人身為駕駛人，理應隨時隨
    地注意駕車在國道三號公路南下之各路段行車速限之規定，
    此乃法定注意義務，非謂於有設立「前有測速照相」告示牌
    處即遵守交通規則，於未有測速照相之處即心存僥倖心態不
    予遵循，更非謂主管機關如未為上開標示告示牌者，駕駛人
    超速行駛之違規行為即應不罰。再按道路交通安全規則及相
    關道路交通安全法規，係基於社會大眾用路之安全及避免發
    生事故等目的而訂定，屬社會大眾用路之基本依據，駕駛人
    於駕駛車輛時本即具有遵守相關規定以保障自身及他人行車
    安全之義務，而警示標示之設置，其作用在於提醒駕駛人注
    意行車速限，尚非謂如有違反，駕駛人即可不依速限行駛，
    或超速行駛之違規行為即應不罰，換言之，駕駛人在一般道
    路、高速公路或快速道路有依照規定速限行駛之義務，不因
    警察機關有無在裝設測速儀器前方道路之明顯處豎立明顯標
    示而有差別，駕駛人亦不能僅因其在通過裝有測速儀器之路
    段前，並未察覺任何明顯之告示牌或警告標示，即可遽謂其
    並無超速而免於受罰。且道路交通管理處罰條例第7條之2第
    1項第7款所稱「經以科學儀器取得證據資料證明其行為違規
    」規定係針對「當場不能或不宜攔截製單舉發者，得逕行舉
    發」之「逕行舉發」所設程序限制，限速標示之設置距離限
    制，不論本質上或邏輯上均無可能適用於「當場舉發」，自
    更無類推適用之可能。本件既屬警員機動攔檢稽查之「當場
    舉發」程序，當與上述規定無涉。是以異議人認本件警員未
    依規定於架設雷達測速儀之測速處前方300 公尺前，明顯標
    示之設置警告標示，其取締顯非合法云云，容有誤認。職是
    ，本件異議人上開辯稱該處前方未設置告示牌，伊無庸受罰
    等云云，容非法治社會應有之正確觀念，委無足採。
五、綜上，本案事證明確，本件異議人駕駛上開自用小客車超速
    行駛之違規事實，堪以認定。從而，原處分機關依道路交通
    管理處罰條例第33條第1項第1款、第63條第1項第1款及違反
    道路交通管理事件統一裁罰基準表之規定，裁處異議人罰鍰
    3,500元，並記違規點數1點，於法核無違誤。是本件異議為
    無理由，應予駁回。
據上論斷，應依道路交通事件處理辦法第18條，裁定如主文。
中    華    民    國     100  年    11    月    22    日
                        交通法庭法  官  施添寶
以上正本證明與原本無異。
對於本件裁定如有不服，應於收受送達後5 日內，向本院提出抗
告書狀，敘述抗告之理由，抗告於臺灣高等法院。
中    華    民    國     100  年    11    月    22    日
                                書記官  施鴻均